臺灣嘉義地方法院刑事判決　　　　　　　94年度交易字第25號
公　訴　人　臺灣嘉義地方法院檢察署檢察官
被　　　告　戊○○○
上列被告因業務過失傷害案件，經檢察官提起公訴（94年度偵字
第856號），本院判決如下：
    主  文
戊○○○從事業務之人，因業務上之過失傷害人致重傷，處有期
徒刑伍月，如易科罰金，以參佰元折算壹日。
　　事  實
一、戊○○○平日以駕駛車牌號碼C2-6108號自用小貨車販賣水
    果為業，駕駛為其附隨業務。於民國93年10月18日下午5時
    43分許，駕駛上揭自用小貨車沿途販賣水果，由北往南方向
    ，行經嘉義縣新港鄉月潭村潭港19南電線桿前之無號誌交岔
    路口時，原應注意駕車行經無號誌之交岔路口，應減速慢行
    ，作隨時停車之準備，及汽車行駛時，駕駛人應注意車前狀
    況，並隨時採取必要之安全措施，而當時情形天候晴，夜間
    有照明，柏油路面乾燥無缺陷，視距良好，亦無障礙物，並
    無不能注意之情事，竟疏未注意減速慢行，作隨時停車之準
    備，且未注意車前狀況，仍以時速約30至40公里之速度通行
    ，適有甲○○騎乘車牌號碼UIR-277號輕機車後載丙○○（
    未據告訴），由東往西方向行駛至同一交岔路口，亦疏未注
    意左方車應暫停讓右方車先行，致戊○○○所駕駛自用小貨
    車前車頭與甲○○所騎乘輕機車之右側車身發生碰撞，使甲○○受有頭部外傷併右側顱內出血及硬腦膜下血腫、左側額
    葉硬腦膜下血腫，經治療後遺有器質性腦病變，人格異常，
    衝動控制困難，操作智能受損達中度智能障礙，總智能達輕
    度智能障礙，有改善的可能，但智能損傷復原機會低，對工
    作、生活及人際技能有重大影響，造成甲○○之身體、健康
    受有重大難治之傷害。戊○○○於事故發生後，因報案人或
    勤指中心轉來資料未報明肇事人姓名，警員施進吉前往現場
    處理時，被告在場，並當場承認為肇事人，對於未發覺之犯
    罪自首而接受裁判。
二、案經甲○○及其妻丁○○○訴由嘉義縣警察局民雄分局報請
    臺灣嘉義地方法院檢察署檢察官偵查起訴。
　　理  由
一、訊據被告戊○○○固供承於上揭時地駕駛C2-6108號自用小
    貨車，與告訴人甲○○駕駛之車牌號碼UIR-277號輕機車發
    生事故，惟矢口否認上揭犯罪事實，辯稱：伊平常開車時速
    約40公里，到案發地點有減速約時速30幾公里，伊那時候開
    很慢，是甲○○騎太快自己撞到伊車子的前門摔倒，而且沒
    有戴安全帽，甲○○現在人都好好的。伊沒有過失，甲○○
    並未達到重傷害云云。惟查：
  (一)上揭犯罪事實，業據被告於本院準備程序時坦承不諱，並有
    道路交通事故現場圖、道路交通事故調查報告表(一)、(二)各1
    份、現場照片8張在卷可參，且告訴人甲○○因本件車禍，
    受有頭部外傷併右側顱內出血及硬腦膜下血腫、左側額葉硬
    腦膜下血腫等傷害，經治療後遺有器質性腦病變，人格異常
    ，衝動控制困難，操作智能受損達中度智能障礙，總智能達
    輕度智能障礙，有改善的可能，但智能損傷復原機會低，對
    工作、生活及人際技能有重大影響，有財團法人嘉義基督教
    醫院診斷證明書、財團法人天主教聖馬爾定醫院診斷證明書
    及該院94年2月2日 (94)惠醫字第00163號函、94年4月12日
    （94）惠醫字第0428號函各1紙在卷可參，足認其所受傷害
    重大且難於治療，對其身體、健康已屬重傷害。按駕車行經
    無號誌之交岔路口，應減速慢行，作隨時停車之準備，及汽
    車行駛時，駕駛人應注意車前狀況，並隨時採取必要之安全
    措施，道路交通安全規則第93條第1項第2款、第94條第3項
    分別定有明文。被告為汽車駕駛人，自應注意上揭規定，惟
    被告於警詢時已供承：伊時速約30至40公里。沒有看到對方
    距離伊多遠，看到時就已經撞到了等語，再參諸二車肇事後
    相關位置、告訴人甲○○機車右側車身與自用小貨車前車頭
    發生碰撞之車損情況證據以觀，被告於行經上揭交岔口，顯
    疏未減速慢行，作隨時停車之準備，亦疏未注意車前狀況，
    並隨時採取必要之安全措施，仍以時速約30至40公里之速度
    通行，致發現告訴人甲○○機車時，已煞車不及發生碰撞肇
    事。又案發當時天氣晴，夜間有照明，柏油路面乾燥無缺陷
    ，視距良好，並無障礙物，有道路交通事故調查報告表(一)及
    現場照片8張附卷可證，被告應無不能注意之情事，竟疏未
    注意以致肇事，造成告訴人甲○○受有上開重傷害，其有過
    失甚明。又本件告訴人甲○○因違反車輛行至無號誌之交岔
    路口，左方車應暫停讓右方車先行之規定，由東往西方向行
    駛至同一交岔路口，疏未注意其係左方車應暫停讓被告駕駛
    之右方車先行等情，業據被告供述在卷，並有道路交通事故
    現場圖、道路交通事故調查報告表(一)、(二)各1份、現場照片8
    張在卷可參，足認告訴人甲○○就事故之發生亦與有過失。
    此外，本件經送請臺灣省嘉雲區車輛行車事故鑑定委員會及
    臺灣省車輛行車事故覆議鑑定委員會，鑑定結果認：告訴人
    甲○○駕駛輕機車，夜間行經無號誌交岔路口，左方車未暫
    停讓右方車先行，為肇事主因。被告於夜間駕駛自用小貨車
    ，行經無號誌交岔路口，未減速慢行且未注意車前狀況，為
    肇事次因，此分別有上開委員會94年2月3日嘉雲鑑字第
    093581738D號函附鑑定意見書、94年3月28日府覆議字第094
    0200069號函各1份在卷可參，就本件肇事責任亦為相同之認
    定。是告訴人甲○○就本件事故之發生與有過失，且為肇事
    主因，但此僅係判定被告於民事上損害賠償責任時，是否有
    過失相抵之情，仍無解於被告刑事過失之責。從而被告之過
    失行為與告訴人甲○○之重傷害結果間，具有相當因果關係
    。
  (二)按刑法上所謂業務，係指個人基於其社會地位繼續反覆所執
    行之事務，其主要部分之業務固不待論，即為完成主要業務
    所附隨之準備工作與輔助事務，亦應包括在內，最高法院著
    有71年台上字第1550號判例可資參照。查被告平日以販賣水
    果為業，其駕駛自用小貨車係以之為販賣水果之用，業據被
    告於本院審理時供承在卷，足見駕駛自用小貨車屬於被告之
    附隨業務。且被告於偵查中已供稱：發生車禍時，伊剛作完
    生意要回家，順便沿路賣水果等語，益見被告當日駕駛上開
    自用小貨車係供販賣水果之用，是被告自應負特別注意義務
    ，由於其過失行為，發生致人受重傷之結果，仍應負業務過
    失重傷害之責。
  (三)次按汽車駕駛人對於防止危險發生之相關交通法令之規定，
    業已遵守，並盡相當之注意義務，以防止危險發生，始可信
    賴他人亦能遵守交通規則並盡同等注意義務。若因此而發生
    交通事故，方得以信賴原則為由免除過失責任。最高法院著
    有84年台上字第5360號判例可資參照。查被告雖辯稱：因甲○○違規未讓伊先行之不當駕駛行為，伊可以反應之時間不
    到1秒鐘，且伊已採取煞車之動作來避免損害發生或擴大，
    伊對於本件車禍之發生應無肇事因素云云，惟本件被告當時
    駕車有違反上開道路交通安全規則之規定，已詳如前述，是
    故本件告訴人甲○○雖有上揭違規之事實，然被告疏未遵守
    防止危險發生之相關交通法令之規定及盡其應有注意車前狀
    況之義務，致肇本件事端，揆諸上開判例，自不得以此免除
    其過失責任，其上開所辯，顯係卸責之詞，委無足採。
  (四)又檢察官起訴書雖認被告於肇事後，託人報案，並報明其姓
    名及肇事地點，請警方前往處理，願受裁判，而被告於本院
    審理時亦供稱：伊有請乙○○報警云云，並有卷附由警員施
    進吉所填載之嘉義縣警察局民雄分局交通事故現場處理調查
    表1紙，勾選第一欄「肇事人託人電話報案，並已報明肇事
    人姓名、地點、請警方前往處理。」之自首情形，然證人乙○○於本院審理時結證稱：戊○○○沒有託伊打電話報案等
    語，足見乙○○並未受被告之託代為報案。又證人施進吉於
    本院審理時已結證稱：「（當時你填寫時為何你會勾選第一
    項？）我是依照被告在警訊筆錄所說他有叫路人報案去填寫
    的。」、「（有無查證派出所的報案紀錄？）我是依照筆錄
    寫的，沒有去查證民眾報案的紀錄。」等語，而被告於警詢
    時確實有供稱：「（肇事後如何處置？何人報案？）肇事後
    我下車處理。由我叫路人報警處理」等語，足認警員施進吉
    並未確實查證被告是否符合前揭現場處理調查表第一欄之情
    形即予勾選。雖被告不符合上開自首情形，惟證人乙○○於
    本院審理時結證稱：「（你打電話報警時有沒有告訴警察說
    何人肇事）沒有。」等語，並經證人施進吉於本院審理時結
    證稱：「（當時你如何知道是何人肇事？）到現場時我有問
    他們何人肇事，當時甲○○是坐在地上，被告跟我說車子是
    她開的。」、「（在被告跟你說何人肇事前，你是否已經知
    道何人肇事？）之前並不知道，是我到現場時問她，她跟我
    說車子是她開的才知道何人肇事的。」等語，參以本件報案
    紀錄上並未記載係被告肇事一節，有嘉義縣警察局民雄分局
    月眉派出所受理各類案紀錄表1紙附卷可稽，足認被告於事
    故發生後，因報案人或勤指中心轉來資料未報明肇事人姓名
    ，警員施進吉在到達現場前尚未知悉犯罪之人，而於前往現
    場處理時，被告在場，並當場承認為肇事人，始查悉係被告
    肇事，從而被告對於未發覺之犯罪自首而接受裁判，仍符合
    自首之規定。
  (五)綜上所述，被告事後翻異前詞，為上開辯詞，顯係臨訟卸責
    ，不足採信。本件事證明確，被告業務過失致重傷害之犯行
    堪予認定。
二、核被告所為，係犯刑法第284條第2項後段之業務過失致重傷
    害罪。又被告於肇事後，對於未發覺之犯罪自首而接受裁判
    ，應依刑法第62條前段規定減輕其刑。爰審酌告訴人甲○○
    為肇事主因，被告之過失程度較告訴人甲○○為輕，本件車
    禍造成告訴人甲○○重傷害，被告事後否認犯行之犯後態度
    ，暨尚未能與告訴人等人達成和解，以求取諒解等一切情狀
    ，量處如主文所示之刑，並諭知易科罰金之折算標準。
據上論斷，應依刑事訴訟法第299條第1項前段，刑法第284條第2
項後段、第62條前段、第41條第1項前段，罰金罰鍰提高標準條
例第1條前段、第2條，判決如主文。
本案經檢察官廖素琪到庭執行職務。
中　　華　　民　　國　　94　　年　　5 　　月　　31　　日
                    交通法庭  審判長法  官  沈福財
                                    法  官  陳端宜
                                    法  官  卓春慧
上列正本證明與原本無異。
如不服本判決，應於判決送達後10日內向本院提出上訴狀（應附
繕本）。告訴人或被害人如對於本判決不服者，應具備理由請求
檢察官上訴，其上訴期間之計算係以檢察官收受判決正本之日期
為準。
中　　華　　民　　國　　94　　年　　5 　　月　　31　　日
                                    書記官  江芳耀
附錄本案論罪科刑法條全文：
刑法第284條第2項：
從事業務之人，因業務上之過失傷害人者，處1年以下有期徒刑
、拘役或1千元以下罰金，致重傷者，處3年以下有期徒刑、拘役
或二千元以下罰金。
